【裁判字號】    99,易,264
【裁判日期】    990720
【裁判案由】    妨害自由
【裁判全文】
臺灣雲林地方法院刑事判決               99年度易字第264號
公  訴  人  臺灣雲林地方法院檢察署檢察官
被      告  乙○○
上列被告因妨害自由案件，經檢察官提起公訴（98年度偵字第51
92號），本院判決如下：
    主  文
乙○○犯侵入住宅罪，累犯，處拘役拾日，如易科罰金，以新臺
幣壹仟元折算壹日。
    犯罪事實
一、乙○○前因傷害案件，經本院以95年度虎簡字第563 號判處
    有期徒刑2 月確定，於民國96年5 月19日執行完畢。緣乙○○與甲○○常因細故而有所爭執，乙○○於98年9 月29日12
    時許，前往甲○○位於雲林縣二崙鄉○○村○○路143 號之
    住處內，並與甲○○發生口角，甲○○遂於12時33分許，以
    該住處之市內電話000000000 號，撥打110 報警，以表示拒
    絕乙○○進入上開住宅並要求其離去之意思，乙○○見狀始
    知趣離開。
二、詎乙○○於甲○○前開表示拒絕其進入前開住宅之意思後，
    復前往丙○○位於雲林縣二崙鄉○○村○○路141 號住處，
    請丙○○幫忙修理安裝馬達之鐵架後，再於98年9 月29日15
    時17分許前某時，竟基於無故侵入他人住宅之犯意，前往隔
    壁甲○○上開143 號住宅，未經許可，無故侵入該住宅，甲○○見狀即要求乙○○離去，乙○○仍置之不理，雙方因此
    發生爭執，甲○○欲以上開電話報警時，為乙○○所阻，2
    人拉扯間，乙○○不慎撞及放置在旁之電風扇（毀損部分，
    由檢察官另為不起訴處分），甲○○遂趁機撥打電話報警，
    乙○○始離開該住宅。
三、案經甲○○訴由雲林縣警察局西螺分局報告臺灣雲林地方法
    院檢察署檢察官偵查起訴。
    理  由
壹、有關證據能力有無部分：
    按被告以外之人於審判外之陳述，雖不符刑事訴訟法第159
    條之1 至第159 條之4 為規定，而當事人於審判程序同意作
    為證據，法院審酌該言詞陳述或書面陳述作成時之情況，認
    為適當者，亦得為證據。當事人、代理人或辯護人於法院調
    查證據時，知有第159 條第1 項不得為證據之情形，而未於
    言詞辯論終結前聲明異議者，視為有前項之同意，刑事訴訟
    法第159 條之5 定有明文。查本件檢察官、被告於言詞辯論
    終結前，對於下述本院採為認定犯罪事實依據之各項供述及
    書面證據之證據能力及對於卷附各傳聞證據之證據能力，均
    未聲明異議，復經本院於審理時逐一提示予檢察官、被告表
    示意見，檢察官及被告對於本院所為之提示，就證據能力方
    面並無爭執，且本院審酌該等證據之取得過程並無瑕疵，與
    本案待證事實間復具有相當之關聯性，經本院審酌上開證據
    並無顯不可信之情況，採納該等證據自無礙被告於程序上之
    彈劾詰問權利，而認上開證據合於刑事訴訟法第159 條之5
    規定，是以之為本案證據並無不當，自得採為本件認定事實
    之基礎。
貳、認定犯罪事實所憑之證據及認定之理由：
一、訊據被告固坦承有於98年9 月29日12時許，及同日15時17分
    前某時許，前往告訴人甲○○位於雲林縣二崙鄉○○村○○
    路143 號之住處，惟矢口否認有何於98年9 月29日15時17分
    前某時許，侵入告訴人上開住宅之犯行，辯稱：因為告訴人
    常要求伊一同為違法行為，因伊之母親不願伊繼續與告訴人
    聯絡，伊至證人丙○○住處修理馬達鐵架後，才到告訴人住
    宅外，要與告訴人切斷關係，未料告訴人即自住宅衝出，推
    倒電風扇，伊並未進入告訴人住宅內云云。
二、經查：
    (一)告訴人於98年9 月29日12時許，有表示拒絕被告進入住宅
      之意思：
      證人即告訴人甲○○於偵訊中具結證稱：被告偶爾會到我
      家來，後來我告訴他不要再到我住處了。過了數日，即9
      月29日中午12時許，被告又到我家來，我馬上打電話報警
      ，他聽到後就馬上離去等語（98年度偵字第5192號卷《下
      稱偵卷》第23、24頁）明確。又告訴人於98年9 月29日12
      時33分許，有以住宅內之市內電話000000000 號，撥打11
      0 報警，通話秒數為99秒，亦有中華電信資料查詢1 紙可
      按（偵卷第61頁），足見告訴人於被告在98年9 月29日中
      午12時33分許，已向被告明白表示反對被告進入上開住宅
      ，並要求其離去。被告雖辯稱：當時伊僅有自住宅外經過
      ，並未進入該住宅，伊只是找機會要告訴告訴人，伊不會
      與告訴人繼續聯絡云云（本院卷第29頁），惟倘如被告所
      辯，其並未進入該住宅，則告訴人當無須撥打110 尋求警
      方協助之必要，是被告所辯顯與常情不符，不足採信。
    (二)被告於98年9 月29日15時17分前某時許，有進入告訴人住
      宅：
      證人甲○○於98年9 月29日警詢中證稱：被告於98年9 月
      29日15時20分許，未經其同意進入上開住宅，徒手搗毀電
      風扇等語（偵卷第6 頁），於98年11月6 日警詢中亦為相
      同之證述（偵卷第43、44頁），於98年11月9 日偵訊中亦
      結證：98年9 月29日下午2 時許被告又來伊之住宅，伊打
      電話報警，但被告出手阻止伊打電話，拉扯中，被告不小
      心撞到電風扇，將該電風扇壓壞，伊並未同意被告進入上
      開住宅等語（偵卷第24頁）明確。而且，告訴人於98年9
      月29日15時17分、15時19分及15時21分，亦有以前開市內
      電話撥打110 ，通話秒數各為74秒、61秒及23秒等情，亦
      有中華電信資料查詢1 紙可按（偵卷第61頁），並有雲林
      縣警察局西螺分局二崙分駐所受理各類案件紀錄表1 紙及
      現場照片2 張可稽（偵卷第12、32頁），可見告訴人所稱
      被告阻止伊打電話，並發生拉扯之情形應可採信，否則告
      訴人何須自15時17分59秒起至21分8 秒止，連續撥打3 通
      110 電話報警，且每通電話之通話時間非僅數秒，而係各
      為74秒、61秒及23秒之情形。足見被告確係未得告訴人同
      意進入上開住宅內，並數度受退去之要求，仍惡意滯留，
      致告訴人逼不得不以多次報警之手段，迫其離去，已足認
      定。至於上開案件紀錄表上雖記載報案時間為：「98年9
      月29日15時41分」，惟依上開中華電信資料查詢所載，告
      訴人上開000000000 號市內電話撥打110 報案紀錄之時間
      分別為：15時17分、15時19分及15時21分，因此，本件告
      訴人報案時間，應以電話通聯之時間為準，上開案件紀錄
      表上所記載之報案時間應為誤載，被告侵入告訴人住宅之
      時間應為98年9 月29日15時17分前某時許，併予敘明。
    (三)至於被告雖另辯稱證人丙○○有看到告訴人衝出住宅並毆
      打伊之情形云云，然證人丙○○於警詢中證稱：被告於98
      年9 月29日15時20分左右，有到伊位於雲林縣二崙鄉○○
      村○○路141 號住處，拿了要裝馬達架子，請伊修理，伊
      請被告放著，並泡茶給被告喝，之後伊就出外工作，並未
      看見被告進入告訴人住處，亦未看見被告毀損告訴人住處
      客廳電風扇等語（偵卷第54頁），核與於本院審理時證稱
      ：伊住處與告訴人處住在隔壁，被告拿架子去伊家中整理
      後，伊就先走了，因伊不在場，故未看到告訴人掐被告脖
      子等語（本院卷第26、27頁）相符。查證人丙○○與被告
      為朋友關係，於本院審理時之證詞受刑事具結刑責之擔保
      ，並係由被告聲請傳喚到庭作證，且無證據足認證人丙○○與告訴人甲○○有何特殊情誼，衡情當無甘冒刑事偽證
      重罪處罰之危險而為偏坦告訴人證述之可能及必要，其證
      言應可採信。因此，證人丙○○既證稱其並未在場見聞本
      件衝突發生之經過，其證述尚無法採為有利於被告之認定
      。
    (四)綜上所述，被告所辯，顯係卸責之詞，不足採信，本件事
      證明確，被告犯行堪予認定。
、論罪科刑：
一、按刑法第306 條之罪，重在保護個人之住屋權即個人居住之
    場所有不受其他人侵入留滯其內干擾與破壞之權利，故本罪
    以未經同意無故進入他人住宅、建築物或附連圍繞之土地或
    船艦為構成要件。所謂無故侵入，係指行為人無權或無正當
    理由，或未得住屋權人之同意，而違反住屋權人之意思，以
    積極作為或消極不作為之方式進入他人之住宅或建築物，至
    其係公然或秘密、和平抑或強行為之，均非所問。又刑法第
    306 條第2 項後段規定之受退去之要求而仍留滯罪，乃指行
    為人原先進入之行為，並非法所不許者，但該許可理由消失
    後，仍持續置身其內而不退去之消極行為；若初始即為無故
    進入，則其受退去之要求，應屬刑法第306 條第1 項之無故
    侵入行為之一部分，自無另行成立同條第2 項後段規定論罪
    之必要。本件被告經告訴人於98年9 月29日12時33分許，明
    白表示拒絕後，於98年9 月29日15時17分前某時許，仍未知
    會告訴人或徵得其同意而進入，顯係無正當理由侵入，其於
    98年9 月29日15時17分前某時許侵入上開住宅之行為，係犯
    刑法第306 條第1 項無故侵入住宅罪。再被告有如犯罪事實
    欄所載徒刑執行完畢之前科紀錄，有卷附臺灣高等法院被告
    前案紀錄表可按，其於受徒刑之執行完畢後，5 年以內故意
    再犯本件有期徒刑以上之罪，為累犯，應依刑法第47條第1
    項規定加重其刑。
二、爰審酌被告與告訴人因細故發生爭執，於當天中午經告訴人
    報警始離開告訴人之住宅，旋於當天15時17分前某時許未經
    告訴人同意而侵入告訴人之住宅，告訴人要求退去而仍留滯
    其內，告訴人撥打電話報警時，亦加以阻止，對於告訴人居
    住安寧產生危害，被告犯罪後未有表達悔悟之意，於犯罪後
    態度部分無從為其有利之考量，兼其智識程度、品行、生活
    狀況等一切情狀，量處如主文所示之刑，並諭知易科罰金之
    折算標準。
據上論斷，應依刑事訴訟法第299 條第1 項前段，刑法第306 條
第1 項、第47條第1 項、第41條第1 項前段，刑法施行法第1 條
之1 第1 項、第2 項前段，判決如主文。
本案經檢察官傅克強到庭執行職務。
中    華    民    國    99    年    7     月    20    日
                  刑事第一庭      審判長法  官  陳宏卿
                                        法  官  文昌
                                        法  官  陳美利
以上正本證明與原本無異。
如不服本判決應於收受判決後10日內向本院提出上訴書狀，並應
敘述具體理由；其未敘述上訴理由者，應於上訴期間屆滿後20日
內向本院補提理由書（均須按他造當事人之人數附繕本）。「切
勿逕送上級法院」。
                                        書記官  王秀如
中    華    民    國    99    年    7     月    20    日
附錄法條：
中華民國刑法第306條
（侵入住居罪）
無故侵入他人住宅、建築物或附連圍繞之土地或船艦者，處 1
年以下有期徒刑、拘役或 3 百元以下罰金。
無故隱匿其內，或受退去之要求而仍留滯者，亦同。

司法院資訊處製作；財團法人民間司法改革基金會備份。
